臺灣臺中地方法院臺中簡易庭民事裁定
111年度中簡字第744號
原      告  彭如鈴

訴訟代理人  李淑女律師
被      告  裕富數位資融股份有限公司

法定代理人  許國興


上列當事人間請求確認本票債權不存在事件，本院裁定如下：
    主  文
本件移送臺灣高雄地方法院。
    理  由
一、按對於私法人或其他得為訴訟當事人之團體之訴訟，由其主
    事務所或主營業所所在地之法院管轄訴訟；本於票據有所請
    求而涉訟者，得由票據付款地之法院管轄；訴訟之全部或一
    部，法院認為無管轄權者，依原告聲請或依職權以裁定移送
    於其管轄法院；票據法第123條所定執票人就本票聲請法院
    裁定強制執行事件，由票據付款地之法院管轄。民事訴訟法
    第2條第2項、第13條、第28條第1項、非訟事件法第194條第
    1項分別定有明文。又民事訴訟法第427條第2項第6款所定：
    「本於票據有所請求而涉訟者」，應包括確認票據債權存在
    或不存在之訴訟在內，最高法院81年台抗字第412號著有判
    例可參，而同法第13條規定：「本於票據有所請求而涉訟者
    ，得由票據付款地之法院管轄。」關於「本於票據有所請求
    而涉訟者」之規定，與同法第427條第2項第6款之規定完全
    相同，故同法第13條有關管轄之規定，亦應為相同之解釋（
    臺灣高等法院暨所屬法院100年法律座談會民事類提案第32
    號研討結果參照）。
二、本件原告起訴請求確認臺灣高雄地方法院（下稱高雄地院）
    民國110年度司票字第5937號民事裁定所示本票（下稱系爭
    本票）債權不存在，主張：㈠原告僅於系爭本票上簽名，有
    關票載發票日、到期日、票面金額及付款地等絕對必要記載
    事項均為空白，依票據法規定，系爭本票應為無效票據。㈡
    系爭本票雖載有付款地為高雄市○○區○○○路00號6樓，然該地
    址為被告之送達代收人住所地，足認系爭本票遭他人擅自變
    更付款地。㈢系爭本票因未載付款地、發票地，依票據法第1
    20條第4項、第5項規定，應以發票人之住所或居所所在地為
    付款地，原告即發票人係居住於臺中市，故本院應有管轄權
    等語。
三、經查，系爭本票形式上付款地為高雄市○○區○○○路00號6樓，
    經臺灣高雄地方法院（下稱高雄地院）以110年度司票字第5
    937號裁定准許強制執行，該裁定於110年9月30日確定等情
    ，為兩造所不爭執，並有高雄地院110年度司票字第5937號
    裁定影本及確定證明書影本各1份在卷可參（見本院卷第39-
    40頁、第41頁），堪信為真實，本件由高雄地院依民事訴訟
    法第13條規定而有管轄權。原告雖主張系爭本票為他人偽造
    ，所載付款地為無效記載，應依票據法第120條第4項、第5
    項，以原告之住所地為付款地等語，惟為被告否認，細譯票
    據法上開規定，係於本票未記載發票地或付款地時，為便利
    票據流通而設之例外規定，系爭本票形式上既已載有付款地
    ，自無依例外規定而另以發票人之住所或居所地定管轄權之
    必要，故原告此部分主張，為無理由。又被告為私法人，營
    業處所係登記於新北市○○區○○路0段0號2樓等情，有經濟部
    商工登記公示資料查詢服務結果1份附卷可參（見本院卷第2
    5-28頁），依民事訴訟法第2條第2項規定，應由臺灣臺北地
    方法院（下稱臺北地院）取得管轄權，本院亦無管轄權。
四、綜上，依民事訴訟法第2條第2項、第13條規定，本件之管轄
    法院應為高雄地院或臺北地院，茲原告向無管轄權之本院起
    訴，顯有違誤，審酌系爭本票業經高雄地院裁定准許強制執
    行，相關卷證資料由高雄地院持有，由高雄地院審理較為簡
    便迅速，且被告亦具狀表示同意由高雄地院審理，爰依職權
    將本件訴訟移送於高雄地院。
五、依民事訴訟法第28條第1項，裁定如主文。
中　　華　　民　　國　　111 　年　　3 　　月　　25　　日
                          臺灣臺中地方法院臺中簡易庭
                                  法　官　張清洲
以上為正本，係照原本作成。
如不服本裁定，應於送達後10日內，向本院提出抗告狀並表明抗
告理由，如於本裁定宣示後送達前提起抗告者，應於裁定送達後
10日內補提抗告理由書（須附繕本）。
中　　華　　民　　國　　111 　年　　3 　　月　　25　　日
                                  書記官  陳慧津